【裁判字號】    92,台非,222
【裁判日期】    920625
【裁判案由】    違反毒品危害防制條例
【裁判全文】
最高法院刑事判決                                九十二年度台非字第二二二號
    上  訴  人  最高法院檢察署檢察總長
    被      告  甲○○
右上訴人因被告違反毒品危害防制條例案件，對於台灣板橋地方法院中華民國九十年
十一月廿八日第一審確定判決（九十年度訴字第一三四九號，起訴案號：台灣板橋地
方法院檢察署九十年度毒偵字第二七七四號），認為違法，提起非常上訴，本院判決
如左：
    主  文
上訴駁回。
    理  由
非常上訴理由稱：「按同一案件曾經判決確定者，應諭知免訴之判決，刑事訴訟法第
三百零二條第一款定有明文。查原判決以被告甲○○基於施用第二級毒品之概括犯意
，自九十年五月中旬起至九十年六月三十日止，連續多次在台北縣板橋市○○路三０
八巷十號六樓，以玻璃球吸食器施用第二級毒品安非他命多次，為警查獲，而判處被
告如上開主文之罪刑。惟查被告於九十年二月八日之前四日間某時，在不詳地點，以
不詳方法，施用第二級毒品安非他命一次，為警於九十年二月八日下午四時三十分許
，在台北市萬華區○○○路及西園路口查獲，業經台灣台北地方法院於九十年九月二
十日，以九十年簡字第二九八六號判決，判處有期徒刑伍月，如易科罰金以佰元折
算壹日，於九十年十月十二日確定，此有該院相關案卷可稽。兩案之施用第二級毒品
犯行，時間緊接，行為態樣類似，所犯復係構成要件相同之罪名，顯係基於概括之犯
意為之，有連續犯裁判上一罪之關係，為同一案件。揆之上開規定，本件被告連續施
用第二級毒品之犯行，應為該確定判決效力所及。原審於九十年十一月二十八日為判
決時，自應為免訴之判決，乃竟仍為有罪之實體判決，顯有適用法則不當之違法。案
經確定，且於被告不利，爰依刑事訴訟法第四百四十一條、第四百四十三條提起非常
上訴，以資糾正」等語。
本院按非常上訴審應以原確定判決所確認之事實為基礎，以審查原確定判決有無違背
法令。其未經原確定判決認定之事實，適用法令有無違背，即屬無憑判斷。如依原確
定判決所確認之事實，其適用法律並無違誤，縱原確定判決另有其他違法事由，除非
常上訴理由執以指摘，非常上訴審得予調查者外，即無從更為認定事實，因之，以非
原確定判決所確認之事實為前提而執為指摘其適用法律不當之非常上訴，自難認為有
理由。又刑事訴訟法第三百零二條第一款規定，案件曾經判決確定者，應諭知免訴之
判決，係以同一案件，已經法院為實體上之確定判決，該被告應否受刑事制裁，即因
前次判決而確定，不能更為其他有罪或無罪之實體上裁判。若非同一案件，而屬另一
犯罪，檢察官或自訴人如就此部分發生之事實依法起訴，既不在曾經確定判決之範圍
以內，受訴法院自不得為免訴之判決。經查台灣台北地方法院九十年簡字第二九八六
號刑事確定簡易判決認定被告施用第二級毒品安非他命之犯罪事實為民國「九十年二
月八日之前四日間某時，在不詳地點，以不詳方法，施用第二級毒品安非他命一次。
為警於九十年二月八日下午四時三十分許，在台北市萬華區○○○路及西園路口查獲
，並扣得渠所有供施用之第二級毒品安非他命三小包（淨重一‧七公克）及安非他命
吸食器一組。」而本件台灣板橋地方法院九十年度訴字第一三四九號刑事確定判決認
定被告施用第二級毒品安非他命之犯罪事實則為「基於施用第二級毒品之概括犯意，
自九十年五月中旬起至同年六月三十日止，連續多次，在台北縣板橋市○○路三０八
巷十號六樓，以玻璃球吸食器施用第二級毒品安非他命多次」、「旋於九十年六月三
十日晚間十一時五十分許，在上址為警查獲，並當場扣得……第二級毒品安非他命二
包（毛重三‧八公克）」。依上開確定判決認定之事實，兩案犯罪時間相距逾三月，
並無重疊，已不足以認二件判決所指之犯罪行為係基於概括犯意為之，而屬有連續犯
之裁判上一罪關係，為同一案件。且原判決既未認定其間具有連續犯關係，本院於非
常上訴程序，亦無從變更事實自為認定，原確定判決依法論處被告連續施用第二級毒
品安非他命罪刑，經核並無違誤。非常上訴意旨不依原判決所確認之事實為基礎，竟
以前述理由自行謂被告被訴之二次施用第二級毒品安非他命犯行，為同一案件，指摘
原判決未諭知免訴之判決為違背法令，即難認為有理由。
據上論結，應依刑事訴訟法第四百四十六條，判決如主文。
中      華      民      國    九十二    年      六      月    二十五    日
                              最高法院刑事第七庭
                                  審判長法官  張  信  雄
                                        法官  賴  忠  星
                                        法官  張  清  埤
                                        法官  呂  永  福
                                        法官  林  開  任
      右正本證明與原本無異
                                              書  記  官
中      華      民      國    九十二    年      七      月      四      日


司法院資訊處製作；財團法人民間司法改革基金會備份。
